【裁判字號】    98,上訴,1874
【裁判日期】    980714
【裁判案由】    強盜
【裁判全文】
臺灣高等法院刑事判決                98年度上訴字第1874號
上  訴  人
即  被  告  戊○○
            乙○○
共      同
選任辯護人  紀亙彥律師
上列上訴人等因強盜案件，不服臺灣桃園地方法院98年度訴字第
1640號，中華民國98年3月31日第一審判決（起訴案號：臺灣桃
園地方法院檢察署98年度偵字第1640號），提起上訴，本院判決
如下：
    主  文
上訴駁回。
    事  實
一、戊○○、乙○○ 2人因缺錢花用，思以強盜方式劫財，竟共
    同基於意圖為自己不法所有之強盜犯意聯絡，於民國98年 1
    月12日凌晨某時，由乙○○攜帶客觀上足以對人之生命、身
    體安全構成威脅，足供兇器使用長約20餘公分之尖刀1把（
    起訴書誤植為水果刀，已據乙○○丟棄而滅失）以及繩子 1
    綑（未扣案），騎乘車牌號碼KVI-581 號重型機車搭載戊○○，於同日凌晨3時40分許抵達位在桃園縣八德市○○路773
    號之「萊爾富超商」後，先由乙○○頭戴半罩式安全帽、口
    罩及黑色太陽眼鏡，攜帶上開尖刀1把及繩子1綑進入該超商
    內，並先向該超商店員丁○○佯稱要購買香煙，待丁○○欲
    結帳時，乙○○遂突然取出上開尖刀抵住丁○○之頸部，並
    以「不要動」等語恫嚇丁○○，此時戊○○頭戴半罩式安全
    帽、口罩、手套亦進入該商店內，並與乙○○一同壓制丁○○，將丁○○押入該商店儲藏室後，再一同以渠等所攜帶之
    繩子 1綑將丁○○之雙手反綁於身後，復一同強行將丁○○
    關入冷藏庫內，而以此強暴手段，至使丁○○心生畏懼不能
    抗拒，而任由戊○○於該商店內搜刮櫃檯之現金（含紙鈔及
    硬幣）共計新臺幣（下同）1,540元（後遭戊○○1人花用殆
    盡）及WIN- STON香煙1條（10包裝），乙○○則在該店外把
    風。後乙○○因見有人準備進入上開超商，為免事跡敗露，
    遂自行騎乘車牌號碼KVI -581號重型機車逃離現場，戊○○
    於強盜上開財物後，準備離開上開超商時，因不見乙○○在
    外等候，遂自行以步行方式逃離現場，再以搶得之現金搭計
    程車離開現場。嗣經丁○○報案後警方調閱該超商監視器錄
    影，發現車牌號碼KVI- 581號重型機車之所有人戊○○涉有
    重嫌而至戊○○家中盤查，戊○○自知法網難逃，遂於翌日
    即98年1月13日下午1時30分許出面向警方投案，而乙○○亦
    於偵查機關尚不知其為犯罪嫌疑人時，於同日主動偕同戊○○前往桃園縣政府警察局中壢分局興國派出所向警方告知案
    件發生經過，而自首接受裁判。
二、案經桃園縣政府警察局八德分局移送臺灣桃園地方法院檢察
    署檢察官偵查起訴。
    理    由
壹、程序方面即證據能力：
    按被告以外之人於審判外之言詞或書面陳述，除法律有規定
    者外，不得作為證據。又被告以外之人於審判外之陳述，雖
    不符前 4條之規定，而經當事人於審判程序同意作為證據，
    法院審酌該言詞陳述或書面陳述作成時之情況，認為適當者
    ，亦得為證據。當事人、代理人或辯護人於法院調查證據時
    ，知有第159條第1項不得為證據之情形，而未於言詞辯論終
    結前聲明異議者，視為有前項同意，刑事訴訟法第159條第1
    項、第159條之5分別定有明文。查被告戊○○、乙○○ 2人
    之共同選任辯護人於本院準備程序時，對於本案偵查卷內之
    人證、書證，均同意有證據能力，得採為本案之證據，被告
    2 人對此亦未表示任何反對之意見，迄至本案言詞辯論終結
    前，對於卷內之人證、書證，亦未聲明異議，有本院準備程
    序筆錄及審判筆錄在卷可考，另經本院審酌卷內各該人員（
    含證人及共同被告）陳述時之情狀，均查無被違法取供或非
    出於自由意志之情形，相關書證亦查無違法取證或造假虛捏
    之情事，以之作為本案之證據，皆屬適當，依前揭規定，本
    案所有卷內之人證、書證均得為本案之證據，合先敘明。
貳、認定犯罪事實所憑之證據及理由：
一、上揭犯罪事實，業據被告戊○○、乙○○於警詢、檢察官訊
    問及原審審理中均坦承不諱，復於本院審理時均為認罪之陳
    述，且互核一致，核與證人即萊爾富超商店員丁○○於警詢
    時指訴之情節相互吻合，亦與萊爾富超商店外及店內之監視
    錄影翻拍照片、蒐證照片及本院勘驗筆錄內容（見本院卷第
    65頁至66頁正面）相符，此外，並有車牌號碼KVI- 581號車
    籍查詢基本資料、桃園縣政府警察局八德分局扣押筆錄暨扣
    押物品目錄表、及扣案如附表所示之物可資佐憑，足徵被告
    2 人之自白，核與事實相符，均堪採信。查證人丁○○當日
    獨身在上址超商內看店，彼時為深夜時分，超商內並無其他
    店員或顧客，被告乙○○進入櫃檯後，取出尖刀 1把，抵住
    證人頸部，嗣後被告戊○○亦進入該店，並與乙○○ 2人一
    同壓抑被害人之抗拒，將丁○○押入儲藏室，並以繩子加以
    綑綁後，將被害人關入冷藏庫內，已使被害人達於不能抗拒
    之程度，因而取得上開財物等情，應堪認定。從而，本件事
    證明確，被告2人之前揭犯行，均堪認定。
二、按共同正犯間，非僅就其自己實施之行為負其責任，並在犯
    意聯絡之範圍內，對於他共同正犯所實施之行為，亦應共同
    負責；共同實施犯罪行為之人，在合同意思範圍以內，各自
    分擔犯罪行為之一部，相互利用他人之行為，以達其犯罪之
    目的者，即應對於全部所發生之結果，共同負責；即共同正
    犯，只須具有犯意聯絡及行為分擔，而不問犯罪動機起於何
    人，亦不問每一階段犯行，均應共同參加，此有最高法院32
    年上字第1905號判例及最高法院90年度臺上字第3205號刑事
    判決要旨等足資參照。查本件係由被告乙○○提議強盜，並
    與被告戊○○事先共同基於意圖為自己不法所有之強盜犯意
    聯絡，於98年 1月12日凌晨某時，事中則先由乙○○攜帶客
    觀上足以對人之生命、身體安全構成威脅，足供兇器使用、
    長約二十公分之尖刀1把與繩子1綑，進入上開便利商店，向
    超商店員丁○○佯稱要購買香煙，待丁○○欲結帳時，乙○○遂突然取出上開尖刀抵住丁○○之頸部，戊○○此時並頭
    戴半罩式安全帽、口罩、手套亦進入該商店內，並與乙○○
    一同壓制丁○○，將丁○○押入該商店後方儲藏室後，再一
    同以渠等所攜帶之繩子 1綑將丁○○之雙手反綁於身後，復
    一同強行將丁○○關入冷藏庫內，再由戊○○在該商店內搜
    刮櫃檯之現金（含紙鈔及硬幣）及香煙等財物，乙○○則至
    該店外把風，並發動機車，準備接應，在在均可認係在實現
    渠與共犯戊○○謀議強盜之內容，從而縱被告乙○○並未實
    際拿取該商店內財物，事後未分得財物，然共犯戊○○之上
    開行為，既均在渠與該共犯合意強盜方式，以上述強暴手段
    至使被害人不能抗拒，繼而由戊○○搜括店內財物之範圍內
    ，從而被告乙○○利用其餘共犯各別分工之行為，以遂其犯
    罪之目的，自無需被告均親身參與每一階段之犯行，誠屬當
    然，是被告乙○○仍應共負加重強盜之刑責。
三、再按已著手於犯罪行為之實行，而因己意中止或防止其結果
    之發生者，減輕或免除其刑，刑法第27條第 1項前段定有明
    文。查被告乙○○和戊○○共同將店員押至店內倉庫綑綁店
    員後，乙○○即至店門外發動機車，準備接應，斯時正有 1
    輛汽車開至便利商店門口停住。駕駛該車之男子下車欲進超
    商購物，乙○○見狀即隨即將機車騎走離開現場（勘驗筆錄
    中之Ｂ男即為被告乙○○），此有上開勘驗筆錄（見本院卷
    第66頁）在卷可稽，再參以被告乙○○於警詢時供稱，當時
    其看到一部車前來超商，並見一名男子下車要進入超商，其
    發覺不對勁，為免事跡敗露，即騎乘機車逃離現場等語；又
    其於原審審理時則稱，戊○○把店員推進去，其就出去門口
    外面把風（這是之前就講好的，是由其把風，戊○○負責拿
    取財物），其在店外把風時，看到有人來，一時緊張其就騎
    乘車號KVI- 581號重型機車先逃走了等語（見偵查卷第18、
    19頁、原審卷第16頁），顯見被告乙○○事後單獨騎乘機車
    離開，並非因己意而中止犯行甚明。是被告乙○○上訴理由
    狀辯稱：其於共同被告戊○○至櫃檯拿取財物前，即已離開
    犯罪現場而至店外，且未等候共同被告戊○○即先行離開犯
    罪現場，其係因己意而中止犯行，為中止犯，應減輕其刑云
    云，自無足取。
四、又按刑法第62條所謂自首，係指犯人在其犯罪未發覺前，向
    該管公務員承認犯罪，而接受裁判而言。所謂發覺，固非以
    有偵查犯罪職權之機關或人員確知其犯罪無誤為必要，而對
    於其發生嫌疑時，即得謂已發覺（最高法院94年度台上字第
    431號判決要旨參照）。查，本件查獲員警係因調閱萊爾富
    超商店內及店外之監視錄影器畫面，查知本案作案之人係騎
    乘車牌為KVI-581號之重型機車犯案，此業經本院勘驗上開
    萊爾富超商店外之監視錄影器畫面，一名男子坐於發動機車
    上，機車號牌因車牌燈亮已可清楚辨識為KVI-581 號無訛，
    此有勘驗筆錄在卷可稽。又本件被害人係向桃園縣政府警察
    局八德分局廣興派出所報案，由警員甲○○製作警詢筆錄（
    見偵查卷第23、24頁），而依證人即受理本件被害人報案之
    證人即桃園縣政府警察局八德分局廣興派出所警員甲○○於
    本院審理時結證稱，本案伊係受理被害人報案部分，當時伊
    正在巡邏，接到無線電通知就馬上過去現場。到達現場後就
    詢問被害人發生什麼事，店員表示被搶，伊等就調閱監視錄
    影帶。店員將監視錄影燒錄過來，伊等從錄影帶內容看到車
    號，但是不是很清楚，就依據車號及車型去判讀，判斷出該
    車號及確定之車型，所以在13日凌晨深夜，另一位員警黃菁
    華就先去戊○○住處查訪、追查，隨後己○○也到場，依據
    員警黃菁華表示當事人（指戊○○）當天並沒有回家。當時
    伊等除掌握機車車號及車主為戊○○外，尚無掌握特定的人
    涉案。案發當時，伊等立即通報八德分局偵查隊，所以在現
    場不僅只有派出所警員，還有偵查隊員警，證人己○○是屬
    於偵查隊的人，他們也有到現場等語。另依證人即桃園縣政
    府警察局平鎮分局偵查隊警員己○○於原審審理中結證稱，
    被告戊○○為涉案車牌號碼KVI-581 號重型機車之所有權人
    ，嗣後前往被告戊○○設於桃園縣中壢市○○路219 號住所
    查訪，卻未能與被告戊○○取得聯繫，而認被告戊○○有涉
    犯本案之嫌疑，惟被告乙○○部分，係於被告乙○○於98年
    1月13日下午約1時30分自行投案至桃園縣政府警察局中壢分
    局興國派出所製作筆錄後，始查知其犯案事實等語明確，是
    綜上所述，應認被告乙○○係在有偵查權之機關或人員知悉
    本件加重強盜犯罪嫌疑人前，主動自首接受裁判，應依刑法
    第62條規定，減輕其罪刑。至於被告戊○○部分，依據卷內
    相關證據資料及警員甲○○、己○○證述，於13日凌晨深夜
    八德分局員警即已先至戊○○住處查訪，並對上開機車車主
    戊○○發生嫌疑，因被告戊○○於投案前有偵查權之八德分
    局員警，已對其發生嫌疑，將之列為偵查對象，揆諸前開說
    明，及依一般經驗法則，應認已發覺戊○○犯罪，而與自首
    要件不符，難認合於自首之法定要件，併此敘明。至辯護人
    所舉騎乘前往犯案之交通工具，幾乎均為竊取或借用云云，
    雖或有之，然與本件尚無關聯性，亦不足為被告有利之認定
    。另雖證人己○○於原審證稱當時已掌握戊○○之聯絡電話
    並已調閱通聯紀錄及申用人資料；偵查卷第36頁照片所示位
    於電線桿旁之人為戊○○云云，惟查，卷內並無該門號之申
    用資料或通聯紀錄，且門號0000000000號之申用人實係乙○○之父何南雄，實際使用人則為被告乙○○，此已據乙○○
    陳述在卷，並有被告乙○○警詢筆錄「電話號碼」欄之記載
    為「0000000000」（見偵查卷第17頁）在卷可憑，另偵查卷
    第36頁照片所示位於電線桿旁之男子，腳穿一雙愛迪達牌球
    鞋之人，則實係共同被告乙○○，是證人己○○除此部分證
    詞，與事實不相符，不足採信外，其餘之證詞與真實性無礙
    ，仍得予以採信，附此說明。
參、按刑法第 321條第1項第3款之攜帶兇器竊盜罪，係以行為人
    攜帶兇器竊盜為其加重條件，此所謂兇器，其種類並無限制
    ，凡客觀上足對人之生命、身體、安全構成威脅，具有危險
    性之兇器均屬之，且祇須行竊時攜帶此種具有危險性之兇器
    為已足，並不以攜帶之初有行兇之意圖為必要。最高法院79
    年台上字第5253號判例可資參照。查本案被告 2人為前開強
    盜犯行時所攜帶之尖刀質地堅硬，刀鋒銳利，如持以行兇，
    在客觀上足以對於人之生命、身體構成威脅，均為兇器，而
    被告 2人持刀壓抑被害人之抗拒，並以繩子加以綑綁後，將
    被害人關入冷藏庫內，自已使被害人達於不能抗拒之程度。
    故核被告 2人所為，均係犯刑法第330條第1項之攜帶兇器強
    盜罪。被告 2人就上開犯行間，有犯意之聯絡及行為之分擔
    ，應論以共同正犯。查本件查獲員警係因調閱萊爾富超商店
    內及店外之監視錄影器畫面，查知被告戊○○為涉案車牌號
    碼KVI-581 號重型機車之所有權人，嗣後前往被告戊○○設
    於桃園縣中壢市○○路219 號住所查訪，卻未能與被告戊○○取得聯繫，而認被告戊○○有涉犯本案之嫌疑，已如前述
    ，惟被告乙○○部分，係於被告乙○○於98年 1月13日自行
    投案至桃園縣政府警察局中壢分局興國派出所製作筆錄後，
    始查知其犯案事實，此業據證人即桃園縣政府警察局平鎮分
    局偵查隊警員己○○於原審審理中證述明確，是應認被告乙○○係在有偵查權之機關或人員知悉本件加重強盜犯罪嫌疑
    人前，主動自首接受裁判，應依刑法第62條前段規定，減輕
    其罪刑，至於被告戊○○部分，因其投案前有偵查權人員已
    對其發生嫌疑，難認合於自首之法定要件，併此敘明。
肆、原審本同上之見解，適用刑法第28條、第330條第1項、第62
    條前段（漏引前段）、第38條第1項第2款，並審酌被告戊○○、乙○○ 2人正值青壯，不思向上，僅因缺錢花用，即貪
    圖他人財物鋌而走險，犯罪之動機及目的雖然單純，但至為
    可議，且持用尖刀兇器制伏被害人丁○○之強盜手段暴力，
    造成被害人之心理畏怖甚鉅，但被告 2人強盜所得財物價值
    不多，且犯罪後主動投案，亦均能坦承犯行，非無悔意，且
    已與被害人達成和解，有和解書1份在卷可參，再參以被告2
    人之智識程度、生活情狀，及被告 2人之分工有別等一切情
    狀，就被告戊○○部分量處有期徒刑7年2月，另就被告乙○○部分量處有期徒刑 6年。並說明扣案如附表編號1至3所示
    之物，為被告戊○○所有而供本件犯罪所用之物，業據被告
    戊○○陳述明確，依刑法第38條第1項第2款宣告沒收；至於
    扣案如附表編號4至6之物，固為被告戊○○所有，惟因無法
    證明為供本件犯罪所用之物，復非屬違禁物，自不得對之宣
    告沒收。至於被告2人犯上開強盜犯行所用之尖刀1把、繩子
    1 綑、安全帽、口罩、黑色太陽眼鏡，雖分別係屬被告戊○○、乙○○所有之物，業據被告2人陳述明確，但均未扣案
    ，亦搜尋未果，因均不屬違禁物，為免日後執行困難，爰不
    諭知沒收。末按刑罰之量定，為法院得依職權自由裁量之事
    項，苟於法定刑度之內，予以量定，且客觀上並無明顯濫權
    之情形者，自不容當事人任憑主觀意見，指摘其違法、失當
    。又刑法第五十九條之規定，係裁判上之酌減，乃法院於職
    權範圍內得為酌定之事項，除其裁量權之行使，明顯違反比
    例原則外，不得任意指為違法（最高法院九十三年度台上字
    第一一五九號裁判意旨參照）。原判決就如何量定被告 2人
    宣告刑之理由，已經敘明審酌被告 2人強盜所得財物價值不
    多，且犯罪後主動投案，亦均能坦承犯行，非無悔意，且已
    與被害人達成和解，及被告 2人參與本案程度及角色分工等
    一切情狀，並於法定刑度之內，予以量定，客觀上並無明顯
    濫權之情形。核其認事用法並無違誤，量刑亦稱妥適。又刑
    法第59條之酌量減輕其刑，必須犯罪另有特殊之原因與環境
    等等，在客觀上足以引起一般同情，認為即予宣告法定低度
    刑期尤嫌過重者，始有其適用（最高法院45年台上字第1165
    號判例參照）。本件被告 2人均已成年，年輕力壯，不思循
    正途戮力工作賺取酬勞，竟因缺錢花用，共同於凌晨時分隨
    身攜帶上述長約二十公分之尖刀，於深夜持刀抵住被害人頸
    部共同壓制被害人之抗拒，並以繩子加以綑綁後，再將被害
    人關入冷藏庫內，至使被害人達於不能抗拒之程度而取人財
    物，渠等前開施強暴手段之所為，剝奪被害人丁○○之行動
    自由，並強盜上開財物，妨害人身安全及自由甚鉅，並對於
    社會治安具有高度之危險性，為求遏止社會近來囂張殘暴之
    風，殊無堪資憫恕可言。被告戊○○上訴略稱其亦符自首，
    並請求依刑法第59條規定，酌減其刑云云，而被告乙○○上
    訴略稱其於戊○○拿取超商財物時，已離開犯罪現場而至店
    外，且係因己意中止犯行，並請求依刑法第59條規定，酌減
    其刑云云，均無理由，均應予駁回。被告選任辯護人請求傳
    喚證人丙○○，欲查明是否符自首要件云云，因本案最早接
    觸本案之員警係證人甲○○，已如前述，且本院認本案事實
    已臻明確，又辯護人亦當庭表明勿庸再傳訊該證人（見本院
    98年6月23日審判筆錄第8頁），故核無再傳喚該證人之必要
    ，併此敘明。
據上論斷，應依刑事訴訟法第368條，判決如主文。
本案經檢察官吳春麗到庭執行職務。
中    華    民    國    98    年    7     月    14    日
                  刑事第七庭  審判長法  官  陳晴教
                                    法  官  楊智勝
                                    法  官  游紅桃
附表
┌──┬────┬──┬────┐
│編號│品名    │數量│所有權人│
├──┼────┼──┼────┤
│ 1  │安全帽  │1個 │戊○○  │
├──┼────┼──┼────┤
│ 2  │口罩    │1個 │同上    │
├──┼────┼──┼────┤
│ 3  │手套    │1雙 │同上    │
├──┼────┼──┼────┤
│ 4  │牛仔褲  │2件 │同上    │
├──┼────┼──┼────┤
│ 5  │愛迪達運│1雙 │同上    │
│    │動鞋    │    │        │
├──┼────┼──┼────┤
│ 6  │DIADORA │1雙 │同上    │
│    │運動鞋  │    │        │
└──┴────┴──┴────┘
以上正本證明與原本無異。
如不服本判決，應於收受送達後10日內向本院提出上訴書狀，其
未敘述上訴之理由者並得於提起上訴後10日內向本院補提理由書
（均須按他造當事人之人數附繕本）「切勿逕送上級法院」。
                                    書記官   戴伯勳
中    華    民    國    98    年    7     月    14    日
附錄本案論罪科刑法條全文
中華民國刑法第330條（加重強盜罪）
犯強盜罪而有第321條第1項各款情形之一者，處7年以上有期徒
刑。
前項之未遂犯罰之。
中華民國刑法第321條（加重竊盜罪）
犯竊盜罪而有左列情形之一者，處6 月以上、5 年以下有期徒刑
：
一、於夜間侵入住宅或有人居住之建築物、船艦或隱匿其內而犯
    之者。
二、毀越門扇、牆垣或其他安全設備而犯之者。
三、攜帶兇器而犯之者。
四、結夥三人以上而犯之者。
五、乘火災、水災或其他災害之際而犯之者。）六、在車站或埠
    頭而犯之者。
前項之未遂犯罰之。


司法院資訊處製作；財團法人民間司法改革基金會備份。
